臺灣嘉義地方法院民事裁定　九十三年度聲字第八一一號
　　聲　請　人　慶豐商業銀行股份有限公司
　　法定代理人　丙○○
　　聲　請　人　新興資產管理股份有限公司
　　法定代理人　甲○○
　　　　　　　　　　　　　　　.
　　相　對　人　丁○○
聲請人聲請變換提存物，本院裁定.
    主      文
本院九十二年度存字第八八二號提存事件，聲請人慶豐商業銀行股份有限公司所提供
之台北市政府建設公債八十六年度債票，面額均為新臺幣壹拾萬元各壹張（票號：Ｇ
ＪＯＯＯ八六五、ＧＪＯＯＯ八六六），合計新臺幣貳拾萬元，准於聲請人新興資產
管理股份有限公司提供新臺幣貳拾萬元或同額之華南商業銀行無記名可轉讓定存單供
擔保後取回之。
    理      由
一、聲請意旨略以：聲請人慶豐商業銀行股份有限公司（下稱慶豐公司）前依鈞院九
    十二年度裁全速字第一五七一號民事裁定，以台北市政府建設公債八十六年度債
    票，面額均為新臺幣（下同）十萬元各一張（票號：ＧＪＯＯＯ八六五、ＧＪＯ
    ＯＯ八六六），合計二十萬元供擔保，經鈞院同年度存字第八八二號提存在案而
    就相對人之財產為假扣押。聲請人慶豐公司於九十三年八月二十七日將其對於相
    對人之債權讓與聲請人新興資產管理股份有限公司（下稱新興公司），聲請人慶
    豐公司並於同日公告該債權讓與事項，依金融機構合併法第十八條第三項，聲請
    人間之債權讓與，即對相對人發生效力。聲請人慶豐公司因債權業已讓與而欲領
    回上開提存物，聲請人新興公司願提供同額現金或同額之華南商業銀行無記名可
    轉讓定存單以代之，故聲請准予變換供擔保人、提存物及聲請人慶豐公司取回擔
    保金，並提出上開民事裁定、提存書、債權讓與證明書、刊載公告報紙為證。
二、聲請人所主張之事實，業據其提出上開證據附卷為憑，經本院核閱屬實，應認為
    真實。
    以收購金融機構不良債權為目的之資產管理公司，其處理金融機構之不良債權，
    得依下列方式辦理：二　金融機構讓與其不良債權時，就該債權對債務人或保證
    人已取得之執行名義，其效力及於資產管理公司。金融機構合併法第十五條第一
    項第二款定有明文。故上開假扣押民事裁定對聲請人新興公司亦有效力，而得為
    假扣押強制執行程序之債權人。供擔保之提存物或保證書，除得由當事人約定變
    換外，法院得依供擔保人之聲請，以裁定准許其變換。上開規定於其他依法令供
    訴訟上之擔保者，準用之。民事訴訟法第一百零五條第一項、第一百零六條定有
    明文。法院依民事訴訟法第一百零五條第一項規定以裁定許供擔保人變換擔保之
    提存物者，應斟酌變換後提存物與變換前提存物，在經濟上具有相當之價值而後
    可。最高法院八十六年臺抗字第四四五號裁定可資參照。
    雖民事訴訟法、提存法並無規定得變換供擔保人，惟自聲請人新興公司受讓債權
    後，假扣押裁定對其亦有效力，且得為假扣押強制執行程序債權人，業如前述，
    而為免法律關係趨於複雜；且衡民事訴訟法第一百零五條第一項立法意旨及上開
    裁判要旨，可認假扣押之擔保，係為擔保受擔保利益人因假扣押執行所受損害而
    設，故供擔保人或提存物之變換，應以受擔保利益人之利益是否發生變動而為准
    否依據。聲請人新興公司願提供二十萬元或同額之華南商業銀行無記名可轉讓定
    存單以代聲請人慶豐公司原提供之台北市政府建設公債八十六年度債票，面額均
    為十萬元各一張合計二十萬元，故變換後與變換前之提存物，二者經濟價值同一
    ，且供擔保人變換為債權受讓人即聲請人新興公司，就相對人之受擔保利益並無
    變動，故其聲請，應予准許。
三、依民事訴訟法第一百零五條第一項、第一百零六條，裁定如主文。
中　　　華　　　民　　　國　　九十三　　年　　　十　　　月　　二十一　　日
~B臺灣嘉義地方法院民事第二庭
~B　　法　官　陳琪媛
右為正本係照原本作成
如對本裁定抗告須於裁定送達後十日內向本院提出抗告狀
中　　　華　　　民　　　國　　九十三　　年　　　十　　　月　　二十一　　日
~B　　書記官　蕭琪男
